臺灣彰化地方法院民事判決　九十三年度勞訴字第一八號
　　原　　　告　巧豐資訊股份有限公司
　　法定代理人　丙○○
　　訴訟代理人　甲○○
　　被　　　告　乙○○
　　訴訟代理人　黃興木律師
　　訴訟代理人　黃仕勳律師
右當事人間請求損害賠償事件，本院於民國九十四年二月二日言詞辯論終結，判決如
左：
　　主　　　文
被告應給付原告新台幣貳拾伍萬捌仟捌佰貳拾元及自民國九十三年八月十四日起至清
償日止，按年息百分之五計算之利息。
原告其餘之訴駁回。
訴訟費用由被告負擔三分之一，餘由原告負擔。
本判決原告勝訴部分得假執行。
　　事實及理由
一、原告主張：被告於九十二年五月十三日與原告簽訂勞動契約，僱用期間自九十二
　　年五月十三日起至九十五年五月三十日止，雙方約定合約未到期被告不得中途離
　　職，違者被告應付其最近一年薪資總額之二倍為懲罰性違約金。詎被告自九十三
　　年五月五日起，即稱病未依規定上班，經原告通知希望被告能依規定辦理請假手
　　續，並應於同年六月十五日返回工作崗位，然被告無法提出住院證明，而於同年
　　六月十六日來電告知不回來上班，並約時間談解約事宜；原告於同年月二十九日
　　派員至被告家中，見被告身體狀況良好，且為家中之事業煩忙，顯非因病而無法
　　履約。嗣被告竟發函要求原告准予中途離職，對於被告違反勞動契約情事（未依
　　規定請假），原告乃於同年七月十五日以存證信函依被告違反勞動基準法第十二
　　條第一項第四款違反勞動契約或工作規則，情節重大者，第六款無正當理由繼續
　　曠工三日等之規定，終止與被告之勞動契約，並請求給付違約金，詎被告竟相應
　　不理，爰請求被告應給付違約金新台幣（下同）七十二萬八千五百三十四元〔三
　　十六萬四千二百六十七元（最近一年所得）乘以二〕及原告代墊私人帳款一萬一
　　千三百九十三元等語。並聲明：被告應給付原告七十二萬九千九百二十七元及自
　　支付命令繕本送達翌日起至清償日止，按年息百分之五計算之利息。
　　被告則以：(一)被告在原告公司擔任業務工程師，工作內容為每天日夜奔走拜訪客
　　戶，而九十三年五月初被告因身體健康問題，即罹患左痛風及肝炎，宜多休息
　　而不克繼續在原告公司工作，此事並已函告原告公司，自非屬「違反勞動契約或
　　工作規則，情節重大」、「無正當理由曠職」之情形，故原告以上述條件終止勞
　　動契約，於法不合。(二)被告因每天奔走拜訪客戶，才導致罹患左痛風及肝炎等
　　疾病，自已符合勞動基準法第五十九條「勞工因遭遇職業災害而致傷害」之情況
　　，依同條第二款「勞工在醫療中不能工作時，雇主應按原領工資數額予補償」，
　　亦即被告有權利因醫療休息期間向原告公司請求給付原領工資。(三)按「約定之違
　　約金過金者，法院得減至相當之數額。」，民法第二百五十二條定有明文。今縱
　　使原告公司指述被告無正當理由不上班，終止勞動契約合法，依約被告竟要給付
　　最新一年薪資之二倍為懲罰性違約金，使得被告平均月薪僅約三萬元，竟被索討
　　七十二萬八千多元之違約金，金額著實過高，自應予酌減之。(四)被告所提行政院
　　衛生署彰化醫診斷證明書，原本就未記載開立日期，並非被告有意隱瞞或篡改之
　　，且上開診斷證明書已附於通知原告函。至原告公司所提之診斷書應係彰化醫院
　　留底之證明書，與交由被告持有之診斷書非同一份，雖兩者內容相同，惟對照兩
　　證明書左下方診治醫師欄所蓋「主治醫師「吳偉」印文位置及右下方彰化醫院關
　　防印文所蓋位置有所差異自明。另原告公司所提原證二之診斷書，與被告當日看
　　診別不同，可能係醫院疏忽或其他原因所致。(五)被告自九十二年四月即患有痛風
　　，當時病情並不嚴重，直至九十三年四月份左痛風轉趨嚴重，並於同年五月五
　　日因左嚴重痛風，導致行走不便，始無法繼續到原告公司上班，並非無正當理
　　由曠工。又被告並未有另在家裡承接其他工作之情事等語資為抗辯。並聲明：
　　駁回原告之訴。
三、按當事人喪失訴訟能力或法定代理人死亡或其代理權消滅者，訴訟程序在有法定
　　代理人或取得訴訟能力之本人，承受其訴訟以前當然停止。又承受訴訟人，於得
　　為承受訴訟時，應即為承受之聲明，並提出書狀於受訴法院，由法院送達於他造
　　。民事訴訟法第一百七十條、第一百七十五條第一項、第一百七十六條分別定有
　　明文。本件原告公司之法定代理人已由陳朝木變更為丙○○，此有卷附之台中市
　　政府營利事業登記證可稽，依上開規定，原告公司之法定代理人具狀聲明承受訴
　　訟，於法並無不合，應予准許。
四、兩造不爭執之事項：
　(一)兩造於九十二年五月十三日與簽訂勞動契約，約定原告公司自九十二年五月十三
　　日雇用被告至九十五年五月三十日止，合約未到期，被告不得中途離職，違者原
　　告得終止本契約，被告應付其最近一年薪資總額之二倍之懲罰性違約金，作為賠
　　償原告所受之損害賠償。被告最近一年薪資總額共三十六萬四千二百六十七元。
　(二)被告自九十二年五月十三日起至九十三年五月四日止任職於原告公司，被告自九
　　十三年五月五日起，即未至原告公司上班。
　(三)原告公司確代墊被告私人帳款一萬一千三百九十三元。
五、原告主張被告自九十三年五月五日起即無故未履行勞動勞約迄今，無正正當理由
　　繼續曠工三日，或一個月內曠工達六日，依勞動基準法第十二條第一項第四款、
　　第六款不經預告終止兩造勞動合約之事實，則為被告所否認，並辯稱：被告係擔
　　任業務工程師，日夜奔走拜訪客戶，而於九十三年五月初身體健康出問題，致罹
　　患左痛風及肝炎而無法上班，且已將此事實函告原告公司，自非屬「違反勞動
　　契約或工作規則，情節重大」、「無正當理由曠職」云云。經查：(一)被告抗辯其
　　自九十二年四月份起左痛風疾病，並於九十三年四月份轉趨嚴重，而於同年五
　　月五日因左患有嚴重痛風，導致行走不便，無法至原告公司上班，其曾於同年
　　七月十三日以存證信函通知原告公司等情，固據其提出行政院衛生署彰化醫診斷
　　證明書、函影本各一件為證。惟上開診斷證明書僅記載病名：「左痛風及肝炎
　　」，醫師囑言：
　　「病患宜休息。」，則被告是否因上開疾病導致有不能上班之情事，即非無疑。
　　(二)依被告歷年來之就診資料為：依洪宗鄰醫院九十四年一月八日九四洪醫字第
　　　００一號函：「於本院門診檢查，發現左足踝腫痛、血清尿酸值達（九．０ｍ
　　　ｇ）正常值小於（三．０ｍｇ），臨床資料不足，無法判定對工作能力之影響
　　　為何﹖萬安診所萬診字九十四年一號：「乙○○於九十三年一月四日至今因
　　　痛風就診三次（九十三年五月二十六日、九十三年十二月二十一日及九十四年
　　　一月一日）急性發作期間（約一至三日）患部嚴重腫痛影響身心活動不良於行
　　　。至於急性期過後緩解期變化因人、因時及其他多重因素變化多端，陳君個案
　　　目前無法判斷痛風緩解期，對其工作能力之影響，只能建議飲食、藥物控制避
　　　免操勞過度，長期注意休養及進一步追檢查。」秀傳紀念醫院九十四年一
　　　月十七日明秀醫字第九四００八三號函：「病患於九十二年四月二十八日因
　　　左痛於本院初診，取藥四天，第二次門診時間為九十三年十二月二十七日，
　　　診斷皆為急性痛風發作，取藥三天。通常急性痛風發作後，一般個案並不影響
　　　其工作能力．．．。」。
　　依前述說明，一般痛風於急性發作時，固有不良於行之情形發生，對工作能力
　　或有些許影響，然急性發作之天數每次僅一至三日，而緩解期間並不影響工作能
　　力，且被告並未能舉證證明其於痛風緩解期間，有何因痛風致不能工作之情事存
　　在，及因痛風急性發作期間之不能工作，而致影響其無法完成原告公司所交付之
　　工作，故被告依其於簽約前即九十二年四月間所患之痛風疾病，欲終止其與原告
　　公司之勞動契約，難認有正當之理由。(三)原告主張被告自九十三年五月五日起即
　　未依規定至原告公司上班，而被告並未完成請假手續，經原告公司通知被告應於
　　同年六月十五日返回工作崗位，被告竟於同年六月十六求來電告知不回來工作，
　　並要求終止契約之事實，亦為被告所不否認，僅辯稱其曾痛風等關係，欲向原告
　　公司請辭工作，而以存證信函通知原告公司，惟此存證信函係於同年七月十三日
　　所發，期間（同年六月十五日至同年七月十二日止）被告均未能提出任何之請假
　　證明及因痛風疾病而無法工作之正當事由；況依卷附之被告就診日期為九十二年
　　四月二十八日、九十三年五月二十六日、九十三年十二月二十七日、九十三年十
　　二月二十一日、九十四年一月一日、九十三年七月二日、九十三年七月五日、九
　　十三年四月八日至九十四年一月一日共三日等日期，始有因痛風就診之資料，惟
　　此就診時間大多不在九十三年五月五日至同年月十五日間，且均無被告之住院資
　　料，亦不足以認定被告確曾因痛風發作而有不能工作之事由（況痛風發作有間歇
　　性，亦不能因痛風曾發作，即認定前開期間內均無工作能力，況前開存證信函內
　　容亦僅載明被告欲與原告公司中止勞動契約，並非被告向原告公司請假。），是
　　被告既未能依規定完成請假手續，自應認為係曠職。(四)綜前所述，被告既係違反
　　兩造所簽訂之勞動契約，於期間內繼續提供工作，自屬違反勞動契約，且有無正
　　當理由繼續曠工三日，或一個月曠工達六日，則原告公司依據上開規定，於九十
　　三年七月十五日終止其與被告之勞動契約，於法即無不合。至兩造間之勞動契約
　　既已合法終止，本件即無被告所述符合勞動基準法第五十九條規定之情事存在，
　　併此明。
六、按當事人得約定債務人於債務不履行時，應支付違約金。又債務已為一部履行者
　　，法院得比照債權人因一部履行所受之利益，減少違約金。再約定之違約金過高
　　者，法院得減至相對之數額，民法第二百五十條第一項、第二百五十一條、第二
　　百五十二條分別定明文。本件被告既未依兩造所簽定之簽訂之勞動契約提供勞務
　　工作，則原告公司依勞動基準法及勞動契約之規定，中止兩造間之勞動契約，依
　　法固無不合，此已如前述；惟查：本件勞動契約雙方所簽訂之期間僅為三年又十
　　八日，而約定之違約金竟高達最近一年薪資總額之二倍，經核實屬過高，應核減
　　為最近一年薪資總額作為違約金，始為相當。又被告自九十二年五月十三日起至
　　九十三年五月四日止均在原告公司服勞務，應認其已履行一部分之債務，本院得
　　依民法第二百五十一條之規定，核減其數額為二十四萬七千四百二十七元（角以
　　下四捨五入）〔三六四二六七元除以一一一三日（三年又十八日共為一一一三日
　　）再乘以七五六日（即未工作日數三六五乘二再加二十六日）〕。
七、從而，原告依據勞動基準法第十二條第一項第四款、第六款及勞動契約之規終止
　　兩造間之勞動契約及依代墊之法律關係，訴請被告應給付違約金及代墊款項共七
　　十三萬九千九百二十七元及自支付命令收繕本送達翌日即九十三年八月十四日起
　　至清償日止，按年息百分之五計算之利息，於二十五萬八千八百二十元（即二四
　　七四二七元＋一一三九三元）及自九十三年八月十四日起至清償日止，按年息百
　　分之五計算之利息範圍內，為有理由，應予准許。至逾上開應予准許之部分，則
　　於法不合，應予駁回。
八、本件判決所命給付之金額未逾五十萬元，爰依民事訴訟法第三百八十九條第一項
　　第五款之規定，依職權宣告假執行。
九、兩造其餘攻擊、防禦方法，經核均與判決之結果不生影響，爰不一一論述，併此
　　明。
十、訴訟費用之依據：民事訴訟法第七十九條。
中　　　華　　　民　　　國　　九十四　　年　　　二　　　月　　二十五　　日
　　　　　　　　　　　　　　　　　　　　民事第二庭
~B法　　　官　何志通
右為正本係照原本作成。
如不服本判決，應於判決送達後二十日內向本院提出上訴狀。
中　　　華　　　民　　　國　　九十四　　年　　　二　　　月　　二十五　　日
~B法院書記官　蘇美苓
